# 新设子公司出资额大于所享有权益份额的处理

提问人：chengchn 时间：2021-03-24 11:19:12
A公司与B公司均为国有企业，两家企业约定以各自所持有的部分资产负债（构成“业务”）共同出资设立子公司，评估基准日为 2020 年 3 月 1 日，但因为审批等手续的办理，实际于 2021 年 2 月 28 日（资产评估仍在有效期）才开始出资，即实际按照 2021 年 2 月 28 日拟出资资产的公允价值出资设立，项目组以拟出资净资产的基准日评估值为基础，考虑基准日到实际出资日期间(“过渡期”)的净资产变动，并依据基准日各项资产的评估值对过渡期间的折旧、摊销、成本结转等进行重新计算和调整﹐以确定以基准日净资产评估值为基础的实际出资日净资产价值。
经过上述计算后，A公司实际出资日的净资产公允价值明显高于评估基准日，而B公司低于评估基准日，但新公司的出资比例、注册资本已经按照2020 年 3 月 31 日的拟出资净资产的公允价值确定，A公司认缴95%，B公司认缴5%.。因为出资比例、注册资本及拟出资资产均已经经过审批，无法更改，现有如下几个问题需要老师指导：
问题 1 ：按照评估基准日的公允价值持续计算至实际出资日的方式是否正确，能否提供政策或准则依据（委托方要求提供，项目组没有找到相关政策或依据）；
问题 2 ：A公司出资的净资产，在子公司层面按照认缴金额确认实收资本，高于认缴金额的部分做资本公积，那么在合并报表时，实质上将一部分权益让渡给了少数股东，是否应当在合并层面确认一个负数的资本公积，还是确认为未分配利润更为合适呢？
问题 3 ：承接问题 2 ，若A公司与B公司在公司章程或股东会决议中，将资本公积约定为大股东独享，是否可取？
问题 4 ：承接问题 2 ，A公司是否可以与B公司直接约定，该部分资本公积直接作为一项负债列报，未来子公司需要对A公司进行清偿，是否可取？

回答人：chenyiwei
1 、在未超出评估报告有效期，且无证据表明发生了导致出资资产的公允价值发生重大变化的内外部事项的情况下，这种做法在实务中是最常见的。虽然没有明确规定，但属于惯例。
2 、合并报表层面应将利益让渡的金额体现为一项负数的资本公积。如果合并报表层面的资本公积（资本溢价或股本溢价）不足冲减，也可以调整留存收益。
3 、 4 、法律法规并不禁止这样的约定，但因为双方都是国企，这种约定应获得上级集团或者国资委批准。

提问人：鱼 的另一只 时间：2021-07-05 11:04:47
请教陈版，使用固定资产溢价（评估值高于账面价值）出资新设子公司，算非货币性资产交换吗？母公司单体报表上长期股权投资入账价值是使用原固定资产账面价值还是评估值呢（如果不考虑税费等其他影响）？谢谢！

回答人：chenyiwei
对母公司个别报表而言属于非货币性资产交换。会计处理参考：《中审众环研究 2020 》之“问题1-2-16（以非货币性资产出资设立子公司或对子公司增资的问题——以账面价值为零的无形资产出资）”。